【裁判字號】    97,消債更,549
【裁判日期】    970808
【裁判案由】    更生事件
【裁判全文】
臺灣臺南地方法院民事裁定           97年度消債更字第549號
聲  請  人
即債務  人  甲○○
代  理  人  黃雅萍律師
上列當事人因消費者債務清理事件聲請更生，本院裁定如下：
    主  文
聲請駁回。
聲請費用新台幣壹仟元由聲請人負擔。
    理  由
一、按債務人對於金融機構因消費借貸、自用住宅借款、信用卡
    或現金卡契約而負債務，在聲請更生或清算前，應提出債權
    人清冊，以書面向最大債權金融機構請求協商債務清償方案
    並表明共同協商之意旨，消費者債務清理條例（下稱債清條
    例）第151條第1項定有明文。揆其立法意旨無非認債務人對
    於金融構因前開原因所負欠債務，其法律關係較為單純明確
    ，金融機構並已訂有債務協商機制，如能協商成立，債務人
    不需依債清條例聲請更生或清算，可疏減法院負擔，有效分
    配司法資源，並使債務人得自主解決其債務，爰就此部分採
    行協商前置主義。又中華民國銀行公會（下稱銀行公會）為
    使協商前置程序順利並快速進行，擬定相關所需文件說明：
    包括(1)前置協商申請書。(2)身分證正反面影本。(3)申請人財
    產及收支狀況說明書。(4)債權人清冊。(5)近2年綜合所得資
    料清單及最近1個月核發財產資料。(6)近3個月薪資證明（如
    無證明請出具收入切結書）。(7)勞工保險投保資料表及明細
    （如無資料可免提供）。並於網路上公告、備妥相關申請表
    格供債務人下載。經核，前開文書既屬達成協商所必要審核
    文件（包含為確認「確為債務人本人申請協商」及「可能履
    行之協商內容」等），且已較債務人向法院聲請更生或清算
    時所應提出及檢附文件簡便（故無提出之困難性），並於協
    商不成立後可挪作聲請更生或清算應提出文件之一部；加以
    承前述，協商前置之立法意旨在疏減法院負擔，而責由最大
    債權行銀介入以求當事人間得自主解決債務，於適當範圍令
    債務人配合提出相關文件，以減輕最大債權銀行依法律授權
    調取（詳債清條例第151條第2項），應符衡平原則。即銀行
    公會所訂前述應檢附文件，雖較法律所規定之內容煩瑣，但
    有其必要，並易促成協商方案形成。準此，倘最大債權銀行
    依前開規定通知債務人補正，債務人無正當理由，不予補正
    ，故意延置協商程序，自不得執此可歸責己之事由，以脫法
    方式逕援引債清條例施行細則第44條規定主張：「債務人依
    本條例第151條第1項規定請求協商債務清償方案後，任一債
    權金融機構於協商期間內對其財產聲請強制執行者，視為協
    商不成立；債權金融機構於債務人請求協商前已聲請法院開
    始強制執行程序，而不同意延緩執行者，亦同。」而逕向法
    院申請更生或清算，先此敘明。又聲請更生或清算不合程式
    或不備其他要件者，法院應以裁定駁回之，但其情形可以補
    正者，法院應定期間先命補正，復為同條例第8條所明定。
二、本件聲請人即債務人向本院聲請更生，雖主張：其有不能清
    償債務情事，前已提出聲請人身分證、戶籍謄本、聯徵資料
    、債權人清冊、近2年綜合所得及財產清單，於民國97年5月
    22日發函向最大債權金融機構合作金庫商業銀行（下稱合庫
    銀行）請求共同協商債務清償方案而不成立，且其無擔保或
    無優先權之債務總額未逾新臺幣1,200萬元，復未經法院裁
    定開始清算程序或宣告破產云云。經查：債務人因有對於金
    融機構因消費借貸、自用住宅借款、信用卡或現金卡契約而
    負債務，且曾發函向最大債權金融機構合庫銀行請求共同協
    商債務清償方案，該函並經合庫銀行於97年5月23日收受，
    有合庫銀行提出前置協商補件通知函影本1件可稽。惟查，
    合庫銀行於97年5月23日收受上開函件後，於同年5月26日發
    函通知聲請人於7日內補齊前置協商申請書、近1個月金融機
    構債權人清冊、近3個月之薪資證明文件（薪資單正本或薪
    轉存摺影本），無前項資料者出具收入切結書、前置協商申
    請人財產及收支狀況說明書、近2年度綜合所得資料清單及
    近1個月內財產資料清單、勞工保險卡正本或其他職業保險
    卡相關必要文件，惟聲請人迨至同年6月6日均未向合庫銀行
    補正，合庫銀行遂於該日以「申請文件不符規定」為由退件
    ，並函請聲請人備齊必要文件後再重新提出申請等情，業經
    本院依消費者債務清理條例第9條第1項之規定，依職權向合
    庫銀行查明上情屬實，並有該行提出之「前置協商補件通知
    函」及「前置協商退件通知函」影本各1件存卷足憑。查聲
    請人並非無從提出上開待補齊之文件，然其卻怠於補齊該文
    件予合庫銀行，難認其有聲請協商之真意，故其申請既經合
    庫銀行以「申請文件不符規定」為由退件，應視同未申請，
    自亦無債清條例施行細第44條：「債務人依本條例第151條
    第1項規定請求協商債務清償方案後，任一債權金融機構於
    協商期間內對其財產聲請強制執行者，視為協商不成立；債
    權金融機構於債務人請求協商前已聲請法院開始強制執行程
    序，而不同意延緩執行者，亦同」規定之適用。是聲請人提
    起本件聲請並未遵循同條例第151條第1項之規定與全體金融
    機構債權人先行債務協商之機制，且上開欠缺又屬無從補正
    ，依上說明，自應駁回其更生之聲請，爰裁定如主文。
中    華    民    國    97    年    8     月    8     日
                        民事第一庭  法  官  黃瑪玲
以上正本係照原本作成。
如不服本裁定，應於裁定送達後10日內，以書狀向本院提出抗告
，並繳納抗告費新臺幣1,000元。
中    華    民    國    97    年    8     月    8     日
                                    書記官  陳著振


司法院資訊處製作；財團法人民間司法改革基金會備份。
